【裁判字號】    88,交易,103
【裁判日期】    890114
【裁判案由】    過失傷害
【裁判全文】
臺灣屏東地方法院刑事判決                        八十八年度交易字第一○三號
    公訴人  臺灣屏東地方法院檢察署檢察官
    被  告  丙○○
右列被告因過失傷害案件，經檢察官提起公訴（八十七年度偵字第八一五二號），本
院判決如左：
    主  文
丙○○因過失傷害人，處有期徒刑肆月，如易科罰金，以佰元折算壹日。
    事  實
一、丙○○未考領駕駛執照，於民國八十七年六月十日二十一時許，駕駛車號ＡＶ─
    六五七五號自小貨車，沿屏東縣東港鎮○○路行駛，至屏東縣東港鎮○○里○○
    路二四號東港渡船頭前時，丙○○本應注意飲酒後吐氣所含酒精成份超過每公升
    ○．二五毫克以上不得駕車；汽車行駛時，應注意車前狀況，並隨時採取必要之
    安全措施，以預防危險發生，依當時天候、道路狀況及視距均屬良好之客觀情形
    ，並無不能注意情事，竟疏未注意，無照酒醉駕駛前開小貨車（丙○○飲酒後吐
    氣所含酒精成份每公升達○．五五毫克），復未注意車前狀況，適陳山崎行走於
    上址未靠路邊，丙○○所駕駛自小貨車右前保險桿撞及陳山崎，致陳山崎受有左
    側臏骨粉碎性骨折、左膝挫傷併皮膚缺損、頭部外傷、四肢多處擦傷。
二、案經陳山崎之妻乙○○訴由屏東縣警察局東港分局報告臺灣屏東地方法院檢察署
    檢察官偵查起訴。
    理  由
一、訊據被告丙○○坦承右揭事實不諱，核與告訴人乙○○及證人甲○○、洪佳男分
    別於警偵訊中指訴情節相符（見八十七年十一月二十四日、二十六日警訊筆錄、
    八十七年九月二十日偵訊筆錄、本院八十八年六月二十五日審判筆錄），並有道
    路交通事故調查報告表、照片可佐。次查，被告駕駛自小貨車右前保險桿撞及被
    害人，被告所駕前開車前方凹損、擋風玻璃破裂，玻璃碎片在快車道，路邊線○
    ．六公尺等情，有車損相片、現場圖可考。又查，被告飲酒後吐氣所含酒精成份
    每公升達○．五五毫克，有酒精測試紙可按，而被告未考領駕駛執照乙節，業據
    被告於警訊中供承在卷（見八十七年十一月二十八日警訊筆錄），足認被告無照
    酒醉駕駛前開小貨車，未注意車前狀況並隨時採取必要之安全措施，以預防危險
    發生致肇事。本件車禍經送臺灣省高屏澎區車輛行車事故鑑定委員會鑑定，亦同
    此見解，有鑑定意見書可參。按按汽車駕駛人飲酒後其吐氣所含酒精成份超過每
    公升○．二五毫克不得駕車；汽車行駛時，駕駛人應注意車前狀況，並隨時採取
    必要之安全措施，車輛駕駛人應隨時警戒車前狀況，以預防危險之發生。道路交
    通安全規則第一百十四條第二款、第九十四條第三項分別定有明文，及最高法院
    三十八年度台上字第十六號判例著有明文可資參照，並為駕駛人之被告所應注意
    。本件肇事路段係村里道路舖有柏油路面，當時氣候為晴天，夜間有照明，路面
    乾燥無缺陷，並無障礙物，視距良好等情均據上開調查報告表載明，並無不能注
    意之情事，被告無照酒醉駕駛，未注意車前狀況並隨時採取必要之安全措施致肇
    事，其駕駛行為有過失已明。又告訴人陳山崎因本件車禍受有如事實欄所述之傷
    害，有驗傷診斷書可考，被告過失行為與告訴人所受前開傷害間有相當因果關係
    ，事證明確，被告犯行堪以認定。
二、核被告丙○○所為，係犯刑法第二百八十四條第一項前段之過失傷害罪。又被告
    無照酒醉駕車肇事因而致人受傷，應依道路交通管理處罰條例第八十六條第一項
    之規定，加重其刑。茲審酌被告並無前科，素行良好，有本院被告全國前案紀錄
    表可稽，其因一時過失誤罹刑章，本件車禍之過失程度非鉅，迄未與告訴人達成
    和解，其犯後坦承犯行不諱態度良好等一切情狀，爰量處如主文所示之刑，並諭
    知易科罰金之折算標準。
三、查被害人生前又於八十六年一月十七日，於惠仁醫院就診，主訴為頭痛、頭暈現
    象，時好好壞，經檢查發現：心跳稍慢（每分鐘五十下）、血壓稍高（一六○／
    六○），診斷為昡暈症與輕度高血壓症。有惠仁醫院函可按。於八十六年四月十
    一日曾在高雄榮民總醫院全身健康檢查，有高尿酸症、高密度脂蛋白稍低、超音
    波顯示，輕度脂肪肝、膽囊息肉、肺功能、輕度阻塞性換氣障礙，胃鏡報告，胃
    發炎，有高雄榮民總醫院函可考。次查，被害人生前肥胖，心臟、腎盂等富於脂
    肪，有較高度動脈硬化，管硬化，脂肪肝等，最後諒因心肌缺血梗塞死亡，屢檢
    腦髓均未發現有何出血病灶，無法證實有車禍引起之腦病變。有法務部法醫研究
    所鑑定書可考；又人死後甚難鑑別其出血是否生前所造成？抑或死後所引起；因
    死後血管因心肌梗塞是因心脈管硬化（血管硬化是全身動脈硬化之部份現象與車
    禍無何關連，與日常吃較多脂肪（尤其豬脂肪）有關，或與體質遺傳有關）。脂
    肪積於血管（動脈）內膜因而使其脈管成為狹窄，阻擋血流，阻塞氧氣供給，因
    而使心肌缺氧引起急速死。外傷性顱內出血之最明顯症狀是頭部外傷二─三小時
    或數小時後有劇烈，並有噁心、嘔吐或引起抽筋，如有此症狀時，應進一步檢查
    腦部電腦分層掃瞄（ＣＴ）。睡眠障礙、言語障礙，精神障礙等較深中樞神經障
    礙等症狀則較少出現。但有了以上症狀，不能斷定為外傷性腦出血，必須剖驗看
    到生前出血，才能確定為外傷性顱內出血。被害人車禍後仍照常上班，但常訴睡
    眠不佳（不暢）失眠及記憶不好，（但未見有嘔吐，噁心現象）。另又鑑於人死
    後血液下降，不單皮膚出現屍斑外，在內贓中，在顱內仍因血液下降有積血情形
    。法醫所稱「出血」並無明顯血塊（如有血塊可為生前出血之確證）記載，尚且
    該顱中或後顱窩為深部組織，本為極其困難損及部位。另發現被害人肥胖，心腦
    血管高度硬化，又有心肌阻塞情形而認為被害人之真死因為心肌梗塞所致。有法
    務部法醫研究所函可按。是以尚無積極證據足認被告之行為與被害人之死亡有因
    果關係，併此敘明。
據上論斷，應依刑事訴訟法第二百九十九條第一項前段，道路交通管理處罰條例第八
十六條第一項，刑法二百八十四條第一項前段、第四十一條，罰金罰鍰提高標準條例
第一條前段、第二條，判決如主文。
本案經檢察官何克昌到庭執行職務
中      華      民      國    八十九    年      一      月    十四      日
                                      臺灣屏東地方法院交通法庭
                                          法  官  林麗玉
右判決正本證明與原本無異。
對於本判決如有不服應於收受送達後十日內向本院提出上訴書狀上訴於台灣高等法院
高雄分院並按他造當事人之人數附具繕本。
                                          書記官  徐水英
中      華      民      國    八十九    年      一      月    十四      日
附錄本判決論罪之法條：
刑法第二百八十四條第一項
    因過失傷害人者，處六月以下有期徒刑、拘役或五百元以下罰金，致重傷者，處
    一年以下有期徒刑、拘役或五百元以下罰金。


司法院資訊處製作；財團法人民間司法改革基金會備份。
